【裁判字號】    99,聲,2730
【裁判日期】    990726
【裁判案由】    聲請具保停止羈押
【裁判全文】
臺灣臺中地方法院刑事裁定              99年度聲字第2730號
聲  請  人
即  被  告  甲○○
選任辯護人  郭隆偉律師
上列被告因違反毒品危害防制條例案件，經其聲請具保停止羈押
，本院裁定如下：
    主    文
聲請駁回。
    理    由
一、聲請意旨略以：被告目前有固定住居所，且家中有年邁雙親
    待奉養，被告為佳中經濟來源，如今身現囹圄，家人頓失所
    依，而被告因憂心家人，欲擔起家中經濟重責大任，是若准
    被告具保停止羈押，被告亦無逃亡或逃亡之虞；此外，本件
    相關資料、物證均已查扣，檢警單位對於本案事證已有掌握
    ，實無湮滅、偽造、變造證據或勾串共犯或證人之疑慮；且
    被告於審理中亦已坦承犯行，綜上，實無再對被告為繼續羈
    押之必要，爰聲請准予具保停止羈押等語。（詳見附件之聲
    請狀所示）
二、查本件被告甲○○因違反毒品危害防制條例案件，前經本院
    訊問後，認為犯罪嫌疑重大，有刑事訴訟法第一百零一條第
    一項第一、三款之情形，非予羈押顯難進行審判、執行，於
    九十九年三月二十四日起執行羈押，嗣並裁定自九十九年六
    月二十四日起延長羈押二月在案，核先敘明。
三、按司法院大法官會議釋字第六六五號解釋，並非直接宣告刑
    事訴訟法第一百零一條第一項第三款之規定違憲。至就刑事
    訴訟法第一百零一條第一項第三款規定之合憲解釋，究應如
    何限縮？由該號解釋之解釋理由書中明載：「刑事訴訟法第
    一百零一條第一項第三款規定之羈押，係因被告所犯為死刑
    、無期徒刑或最輕本刑為五年以上有期徒刑之罪者，其可預
    期判決之刑度既重，該被告為規避刑罰之執行而妨礙追訴、
    審判程序進行之可能性增加，國家刑罰權有難以實現之危險
    ，該規定旨在確保訴訟程序順利進行，使國家刑罰權得以實
    現，以維持重大之社會秩序及增進重大之公共利益，其目的
    洵屬正當。又基於憲法保障人民身體自由之意旨，被告犯上
    開條款之罪嫌疑重大者，仍應有相當理由認為其有逃亡、湮
    滅、偽造、變造證據或勾串共犯或證人等之虞，法院斟酌命
    該被告具保、責付或限制住居等侵害較小之手段，均不足以
    確保追訴、審判或執行程序之順利進行，始符合該條款規定
    ，非予羈押，顯難進行追訴、審判或執行之要件，此際羈押
    乃為維持刑事司法權有效行使之最後必要手段，於此範圍內
    ，尚未逾越憲法第二十三條規定之比例原則，符合本院釋字
    第三百九十二號、第六百五十三號、第六百五十四號解釋意
    旨，與憲法第八條保障人民身體自由及第十六條保障人民訴
    訟權之意旨，尚無違背。」等語可知，上開大法官會議解釋
    並非單純宣告刑事訴訟法第一百零一條第一項第三款之重罪
    羈押原因係屬違憲，而係要求附加考量被告除犯重罪外，是
    否有「相當理由」認為其有逃亡、湮滅、偽造、變造證據或
    勾串共犯或證人等之虞。而所謂之「相當理由」，係指重罪
    羈押之發動，被告如何併存有逃亡或滅證之虞，於判斷具體
    個案之情況，應有「合理之依據」，不得出以揣測；與第一
    、二款之所定，僅止程度判斷上之差異（說服法院之程度）
    ，並非本質有何不同，而在整體評價上，針對所有不利於被
    告之情狀，舉凡得以任何方式之調查，本乎刑事科學之經驗
    為綜合判斷，而足以使具有一般社會通念之人多數認為具有
    相當高蓋然性之可信度者即可。其門檻固毋須達於足認確已
    存在之程度，但仍應高於「合理之懷疑」。倘該等情狀事實
    已被評價為達到第一款或第二款羈押原因之門檻，除已滿足
    第三款重罪羈押之限縮條件，並為羈押原因之競合。風聞傳
    說固無足論；傳聞證據或傳聞供述，被告之品格證據與其所
    有之個人關係，其來有自之情資線報，甚至經查證有其可靠
    性之匿名檢舉以及其他可得之訊息資料，則均可供為判斷審
    酌是否具有相當理由之依據（最高法院九十八年度台抗字第
    六九一號裁定可資參照）。況依法條之體系解釋，該等附加
    考量與單純考量同條第一項第一款、第二款之羈押原因仍有
    程度之不同應予區別，否則不啻等同於廢除同條第一項第三
    款之羈押原因。基此，伴同重罪羈押予以考量之逃亡之虞，
    與單純成為羈押原因之逃亡之虞其強度應有差異，亦即伴同
    重罪羈押考量之逃亡之虞其理由強度可能未必足夠成為單獨
    之羈押原因，然得以與重罪羈押之羈押原因互佐。依此基礎
    ，本院考量被告甲○○所涉販賣第三級毒品之罪，係最輕本
    刑五年以上有期徒刑之重罪，依上開說明，就本件被告所犯
    罪之罪責之重，已有相當理由足資認定其仍有逃亡之虞，況
    本件被告甲○○所犯毒品危害防制條例案件已於九十九年七
    月二十三日經本院以九十九年度訴字第七九二號判處有期徒
    刑七年在案（理由詳如判決書所載），是其羈押原因並未消
    滅且不能以具保代之。又被告所涉前揭犯罪，非屬法定最重
    本刑三年以下有期徒刑、拘役、或專科罰金之罪；又其為男
    性，並無懷胎之可能；且被告亦無罹患疾病，並無保外就醫
    之必要，均無合於刑事訴訟法第一百十四條各款之事由。是
    以本院審酌本案實體審理相關事證後，認被告仍具刑事訴訟
    法第一百零一條第一項第三款規定之羈押原因，而有繼續羈
    押之必要，其聲請具保停止羈押，自難准許，應予駁回。
三、依刑事訴訟法第二百二十條，裁定如主文。
中    華    民    國    99    年     7    月    26    日
                刑事第十五庭  審判長法  官  江奇峰
                                    法  官  廖純卿
                                    法  官  林學晴
上正本證明與原本無異。
如不服本裁定，應於送達後五日內，向本院提出抗告狀。
                                    書記官  簡雅文
中    華    民    國    99    年    7     月    26    日

司法院資訊處製作；財團法人民間司法改革基金會備份。
